【裁判字號】    98,審訴,3533
【裁判日期】    981016
【裁判案由】    毒品危害防制條例
【裁判全文】
臺灣高雄地方法院刑事判決            98年度審訴字第3533號
公  訴  人  臺灣高雄地方法院檢察署檢察官
被      告  甲○○
上列被告因毒品危害防制條例案件，經檢察官提起公訴（98年度
毒偵字第4560號），被告於準備程序中就被訴事實為有罪之陳述
，經本院告知簡式審判程序之旨，並聽取被告與公訴人之意見後
，本院合議庭裁定由受命法官獨任進行簡式審判程序，判決如下
：
    主  文
甲○○犯施用第一級毒品罪，累犯，處有期徒刑柒月；又犯持有
第一級毒品罪，累犯，處有期徒刑貳月，扣案之海洛因壹包（驗
前淨重零點零玖伍公克，驗餘淨重零點零捌肆公克，含包裝袋壹
只）沒收銷燬之。應執行有期徒刑捌月，扣案之海洛因壹包（驗
前淨重零點零玖伍公克，驗餘淨重零點零捌肆公克，含包裝袋壹
只）沒收銷燬之。
    事實及理由
一、犯罪事實：
    甲○○前因施用毒品，經裁定觀察勒戒、強制戒治，於民國
    87年12月24日停止執行戒治處分出所，於88年7 月24日執行
    完畢，並由臺灣屏東地方法院以87年度訴字第156 號判決免
    刑確定；復於前開強制戒治執行完畢5 年內，即於89年間施
    用毒品，經臺灣屏東地方法院以89年度毒聲字第2493號裁定
    強制戒治，並經同院以89年度易字第1600號判刑確定。另因
    犯施用毒品案件，經臺灣屏東地方法院以94年度訴字第65號
    判決判處有期徒刑8 月確定，於95年1 月23日執行完畢。詎
    其仍不知悔改，竟基於施用第一級毒品海洛因之犯意，於98
    年7 月5 日在高雄縣某處，以注射之方式，施用第一級毒品
    海洛因1 次。其另基於持有第一級毒品海洛因之犯意，於98
    年7 月8 日上午9 時30分許，在高雄縣鳥松鄉某統一超商後
    方，向不詳真實姓名、年籍，綽號「芭樂」之成年男子，以
    新臺幣500 元代價，購得海洛因1 包（驗前淨重0.095 公克
    ，驗餘淨重0.084 公克，含包裝袋1 只）而持有之，嗣於98
    年7 月8 日上午9 時40分許，在高雄縣鳥松鄉○○路963 之
    1 號為警盤查，甲○○主動將其持有之上開海洛因1 包交出
    供警查扣，並於員警發覺前，就上開施用及持有第一級毒品
    之行為向員警自首接受裁判，經警方採集尿液送驗，結果呈
    嗎啡陽性反應。
二、證據：
  1.高雄市立凱旋醫院98年7 月29日濫用藥物尿液檢驗報告、高
    雄市政府警察局小港分局毒品案嫌疑人尿液代碼與姓名對照
    表各1 份；
  2.扣案之海洛因1 包（驗前淨重0.095 公克，驗餘淨重0.084
    公克，含包裝袋1 只）、高雄市立凱旋醫院98年7 月27日濫
    用藥物成品檢驗鑑定書1 份；
  3.被告之自白。
三、論罪：
  1.被告前因施用毒品案件經臺灣屏東地方法院送觀察、勒戒、
    強制戒治，執行完畢後於5 年內復因施用毒品，經同院裁定
    強制戒治及判刑確定，是被告於「初犯」經觀察、勒戒、強
    制戒治後，曾於5 年內再犯，經依法追訴處罰，本案已屬3
    犯以上，與毒品危害防制條例第20條第3 項「五年後再犯」
    之情形有別，且因已於「五年內再犯」，顯見其再犯率甚高
    ，原實施觀察、勒戒或強制戒治，已無法收其實效，而無五
    年戒斷期之存在，自無再經觀察、勒戒及強制戒治之必要，
    檢察官逕行起訴，即無不合，合先敘明。
  2.海洛因為毒品危害防制條例第2 條第2 項第1 款規定之第一
    級毒品，是核被告所為，係犯毒品危害防制條例第10條第1
    項施用第一級毒品罪及第11條第1 項持有第一級毒品罪。被
    告持有第一級毒品海洛因後，進而施用，就其所施用之毒品
    部分，其持有之低度行為應為施用之高度行為所吸收，不另
    論其持有第一級毒品罪。被告所犯上開2 罪，犯意各別，行
    為互殊，應予分論併罰。又被告有犯罪事實欄所載有期徒刑
    執行之完畢紀錄，此有臺灣高等法院被告前案紀錄表1 份在
    卷可佐，是被告於有期徒刑執行完畢後，5 年內故意再犯本
    件有期徒刑以上之罪，均為累犯，應依法加重其刑。被告就
    其施用第一級毒品及持有第一級毒品之行為，於員警發覺前
    主動向員警自首而接受裁判，應依刑法第62條前段減輕其刑
    。被告所犯上開2 罪，均有上述加重及減輕事由，應依刑法
    第71條第1 項先加後減之。
四、科刑：
  1.爰審酌被告前因施用毒品案件，經觀察、勒戒及強制戒治程
    序執行完畢，仍不知戒斷毒癮，顯然缺乏戒絕毒品之決心，
    施用毒品之行為除嚴重戕害自身身心健康外，亦對社會治安
    產生不良影響，及被告犯後坦承犯行，態度尚可，其現有正
    當工作，並斟酌扣案海洛因之數量等一切情狀，分別量處如
    主文所示之刑，並定應執行之刑。
  2.扣案之白色粉末1 包（驗前淨重為0.095 公克，驗餘淨重為
    0.084 公克，含包裝袋1 只），確屬第一級毒品海洛因無訛
    ，此有上開高雄市立凱旋醫院濫用藥物成品檢驗定書1 紙在
    卷可稽，而裝盛該第一級毒品海洛因之包裝袋1 只，其中亦
    含有無法析離之第一級毒品海洛因，是均應依毒品危害防制
    條例第18條第1 項前段規定諭知沒收銷燬之；至鑑驗耗用之
    毒品海洛因既已滅失，即無庸再予宣告沒收銷燬，附此敘明
    。
據上論斷，應依刑事訴訟法第273 條之1 第1 項、第284 條之1
、第299 條第1 項前段，毒品危害防制條例第10條第1 項、第11
條第1 項、第18條第1 項前段，刑法第11條、第47條第1 項、第
62條前段、第51條第5款，判決如主文。
本案經檢察官乙○○到庭執行職務。
中    華    民    國    98    年    10    月    16    日
                  刑事第十庭    法  官  蔡書瑜
以上正本證明與原本無異。
如不服本判決應於收受送達後10日內向本院提出上訴書狀，並應
敘述具體理由；如未敘述上訴理由者，應於上訴期間屆滿後20日
內向本院補提理由書（均須按他造當事人之人數附繕本）「切勿
逕送上級法院」。
中    華    民    國    98    年    10    月    16    日
                                書記官  楊明月
附錄：論罪法條
毒品危害防制條例第10條第1項
施用第一級毒品者，處6 月以上 5 年以下有期徒刑。
毒品危害防制條例第11條第1項
持有第一級毒品者，處3 年以下有期徒刑、拘役或新臺幣5 萬元
以下罰金。


司法院資訊處製作；財團法人民間司法改革基金會備份。
